【裁判字號】    98,易,316
【裁判日期】    980630
【裁判案由】    毀損
【裁判全文】
臺灣彰化地方法院刑事判決               98年度易字第316號
公  訴  人  臺灣彰化地方法院檢察署檢察官
被      告  甲○○
                    樓
選任辯護人  陳惠玲律師
上列被告因毀棄損壞案件，經檢察官提起公訴（97年度偵字第87
26號），本院判決如下：
    主  文
甲○○犯致令他人物品不堪用罪，處有期徒刑貳月，如易科罰金
，以新臺幣壹仟元折算壹日。
    事  實
一、甲○○前因毀損案件，經本院以94年度訴字第337 號判處有
    期徒刑1 年，緩刑3 年，因不服判決而上訴，臺灣高等法院
    臺中分院以94年度上訴字第1261號判決駁回上訴，再因不服
    判決上訴，經最高法院於94年12月15日以94年度台上字第71
    13號判決駁回上訴而確定，其於緩刑期間，猶不知悔改，明
    知乙○○所有坐落於彰化縣彰化市○○○段過溝子小段22 7
    之24地號土地與其承使用之彰化市○○○段過溝子小段228
    號之37地號土地之間建有磚造及鐵皮之圍牆，僅因該圍牆妨
    礙車子進出，竟萌生毀損犯意，故於97年9 月9 日上午9時
    許，僱用不知情之工人將上開部分圍牆（面積及位置詳如附
    表編號A 、B 所示，下稱系爭圍牆）拆毀，致令不堪用，足
    生損害於乙○○。嗣經乙○○於同日上10時至現場查看，始
    發現上情。
二、案經告訴人乙○○訴請臺灣彰化地方法院檢察署檢察官偵查
    起訴。
    理  由
壹、程序部分：
    按被告以外之人於審判外之言詞或書面陳述，除法律有規定
    者外，不得作為證據，刑事訴訟法第159 條第1 項已定有明
    文。惟按被告以外之人於檢查事務官、司法警察官或司法警
    察調查中所為之陳述，與審判中不符時，其先前之陳述具有
    較可信之特別情況，且為證明犯罪事實存否所必要者，得為
    證據；被告以外之人於審判外之陳述，雖不符前4 條之規定
    ，而經當事人於審判程式同意作為證據，法院審酌該言詞陳
    述或書面陳述作成時之情況，認為適當者，亦得為證據；當
    事人、代理人或辯護人於法院調查證據時，知有第159 條第
    1 項不得為證據之情形，而未於言詞辯論終結前聲明異議者
    ，視為有前項之同意，同法第159 條之2 、第159 條之5 亦
    已分別明訂。經查：
一、本件證人乙○○、丙○○○於偵查中所證，因均屬於被告以
    外之人於審判外之陳述，且均未經具結，並業據被告及辯護
    人於本院審理時所爭執，則依據刑事訴訟法第159 條第1項
    之規定，證人乙○○及丙○○○於偵查中之證述內容應無證
    據能力。
二、至本院據以認定被告犯罪事實之證據，除前揭應予排除之供
    述證據外，尚有部分證據屬於傳聞證據，惟因被告、辯護人
    及公訴人於本院言詞辯論終結前，均未對於證據能力聲明異
    議，依刑事訴訟法第159 條之5 第1 項、第2 項規定，視為
    同意上開證據具備證據能力，本院審酌該等傳聞證據作成之
    情況，亦無違法或不當情事，因而認為適當，故該等傳聞證
    據均具備證據能力而得作為證據。
貳、實體部分
一、訊據被告甲○○固坦承其於97年9 月9 日將系爭圍牆拆除，
    惟矢口否認有毀壞之故意，辯稱：系爭圍牆是坐落在其所承
    租之彰化市○○○段過溝子小段228 之37地號土地，而且其
    有向彰化市公所承租彰化市○○○段過溝子小段227 之24地
    號土地，故認為系爭圍牆係其所有云云。經查：
(一)、告訴人乙○○於本院審理中證述：伊於94年9 月19日對坐落
    在彰化市○○○段過溝子小段228 之37地號土地與同小段22
    7 之24地號土地申請鑑界，測量土地之後，伊有請人依鑑界
    結果搭建圍牆，而被告隨即於94年間將該圍牆拆除（該次未
    據告訴），其又於95年6 月間搭建系爭圍牆，並向被告告知
    那是伊的土地，所以被告知道系爭圍牆是係伊搭建等語，又
    證人何正義於偵查中證述：「（問你是否認識在場的告訴人
    ？）認識，他們曾經委託我做圍籬，是烤漆鋼板及C 型鋼，
    總價3 千元，我只知道地點以是樂翻天處（即系爭圍牆所處
    位置）」、「（問施工時有沒有確定土地界線？）當時蔡太
    太〈告訴人之配偶〉已經有鑑界過，我們是在施工在蔡太太
    的土地上」等情，又證人鄭朝福於偵查中證述：「我是榮輝
    工程行，鄭榮輝是我兒子」、「（你是否認識在場的告訴人
    ？）認識，蔡太太委託我做牆圍，她家裡也有請我去做，牆
    圍我現在是做第2 次，是在10幾天前做的，之前的圍牆也是
    我蓋的，第1 次金額為17000 元，這次比較短所以收8000
    元」等情，再觀本院卷之彰化縣彰化地政事務所函所示，坐
    落在彰化市○○○段過溝子小段227 之24號確實於94年9 月
    19日申請鑑界，並於94年9 月23日完成土地複丈成果圖等情
    ，核與告訴人及證人何正義等之證述內容相符，況互核告訴
    人、證人何正義及鄭朝福等人之證述情節相互一致，告訴人
    並提出何正義於94年10月8 日簽發收據單1 紙及榮輝工程行
    於95年6 月30日之估價單1 張以證其說，依上事證，足見系
    爭圍牆係告訴人出資興建無訛。
(二)、又被告亦供承有僱人毀損系爭圍牆之行為，並有該圍牆遭毀
    壞之照片可證，故被告毀損系爭圍牆無誤。而遭被告毀損之
    系爭圍牆坐落在彰化市○○○段過溝子小段228 之37號與同
    小段227 之24號土地（在彰化市○○○段過溝子小段227 之
    24地號土地面積約0.74平方公尺，在彰化市○○○段過溝子
    小段228 之37號地號土地面積約0.11平方公尺），經彰化縣
    彰化地政事務所測量屬實，有彰化地政事務所繪製複丈成果
    圖可按及上開土地之土地登記第二類謄本附卷可稽。再依卷
    內之此有土地使用租賃契約書所示，彰化市○○○段過溝子
    小段228 之37地號土地確為被告承租使用，至於彰化市○○
    ○段過溝子小段227 之24地號土地部分，觀諸卷內彰化縣彰
    化市所於97年10月21日彰市財政字第0970 042096 號函所示
    ，「因甲○○向本所申請做為停車使用，因不符出租條件，
    木所僅向其收取使用補償金；本筆土地為多人共同公有，本
    所持分500000之18004 ，本市無特定位址之使用權亦無分管
    情形」等情，即該彰化市○○○段過溝子小段227 之24 地
    號土地並非被告所承租，被告以此作為無罪之答辯，亦顯與
    事實不符。雖告訴人興築圍牆縱有部分（指附表編號B 部分
    ）坐落於被告所承租彰化市○○○段過溝子小段228 之37地
    號土地之土地內，因該磚砌圍牆屬獨立地上工作物，所有權
    與土地所有權分離，因該磚砌圍牆係告訴人出資興建，故告
    訴人仍擁有所有權，被告未經法定程序不得擅自加以破壞，
    被告上開辯解無礙罪責成立。綜上所述，本件事證明確，被
    告犯行堪以認定。
二、被告僱工損壞系爭圍牆行為，係犯刑法第354 條之犯致令他
    人物品不堪用罪。又被告僱用不知情之人實施上述犯行，為
    間接正犯。被告於緩刑期間再犯本件，其惡性非輕，兼衡被
    告否認犯行，且未與告訴人達成和解等一切情狀，量處如主
    文所示之刑，並諭知易科罰金標準，以示儆懲。
據上論斷，應依刑事訴訟法第299 條第1 項前段、刑第354 條、
第41條第1項前段，刑法施行法第1條之1，判決如主文。
本案經檢察官鄭少到庭執行職務
中    華    民    國    98    年    6     月    30    日
                  刑事第六庭
                                法      官  鮑慧忠
以上正本證明與原本無異。
如不服本判決應於收受判決後10日內向本院提出上訴書狀，並
應敘述具體理由。其未敘述上訴理由者，應於上訴期間屆滿後
20日內向本院補提理由書(均須按他造當事人之人數附繕本)
「切勿逕送上級法院」。
告訴人或被害人對於判決如有不服具備理由請求檢察官上訴者，
其上訴期間之計算係以檢察官收受判決正本之日期為準。
中    華    民    國    98    年    6     月    30    日
                                書  記  官  陳秀娟
附錄本案論罪科刑法條全文：
中華民國刑法第354條
（毀損器物罪）
毀棄、損壞前二條以外之他人之物或致令不堪用，足以生損害於
公眾或他人者，處2 年以下有期徒刑、拘役或5 百元以下罰金。


司法院資訊處製作；財團法人民間司法改革基金會備份。
